【裁判字號】    95,交易,109
【裁判日期】    950831
【裁判案由】    過失傷害
【裁判全文】
臺灣板橋地方法院刑事判決             95年度交易字第109號
公  訴  人  臺灣板橋地方法院檢察署檢察官
被      告  甲○○
選任辯護人  陳俊隆律師
上列被告因過失傷害案件，經檢察官提起公訴（95年度偵字第44
54號），本院合議庭裁定依簡式審判程序審理，本院判決如下：
    主  文
甲○○因過失傷害人致重傷，處有期徒刑陸月，如易科罰金以銀
元佰元即新臺幣玖佰元折算壹日。
    事  實
一、甲○○明知其駕駛執照為警所吊扣，竟於民國94年8 月24日
    中午12時25分許，無照駕駛車號F9-6365 號自用小客車，沿
    臺北縣鶯歌鎮中山高架橋往中山路方向行駛，行經臺北縣鶯
    歌鎮中山高架橋下國華路匝道口處，變換車道欲右變往國華
    路之車道時，原應注意車前狀況，隨時採取必要之安全措施
    ；且汽車變換車道時，應讓直行車先行，並注意安全距離，
    而依當時之狀況，並無不能注意之情事，竟疏於注意而貿然
    向右變換車道，不慎撞擊同向右側直行由乙○○騎乘之車牌
    號碼KEW-730 號之重型機車，致乙○○人車倒地，其受有右
    側頸椎第六節以下、左側胸椎第二節以下感覺異常，兩側胸
    椎第十二節以下感覺完全喪失，兩下肢完全癱瘓，大小便無
    法控制，性功能障礙難以自然生殖之重大不治或難治之重傷
    害。嗣甲○○肇事後，於有偵查權限之機關及公務員發覺其
    犯罪前，即在警方據報前往現場處理時在場，且向警方自首
    坦承肇事，接受裁判。
二、案經乙○○訴由臺北縣政府警察局三峽分局報告臺灣板橋地
    方法院檢察署檢察官偵查起訴。
    理  由
一、訊據被告甲○○對於上揭犯罪事實均坦承不諱，核與告訴人
    乙○○所指訴之情節相符。況告訴人因本件車禍事故致受有
    右側頸椎第六節以下、左側胸椎第二節以下感覺異常，兩側
    胸椎第十二節以下感覺完全喪失，兩下肢完全癱瘓，大小便
    無法控制，性功能障礙難以自然生殖之傷害等情，亦有卷附
    行政院國軍退除役官兵輔導委員會臺北榮民總醫院所出具之
    診斷證明書可稽（見本院卷）。再按「汽車行駛時，駕駛人
    應注意車前狀況，並隨時採取必要之安全措施」，道路交通
    安全規則第94條第3 項定有明文，且按「汽車變換車道時，
    應讓直行車先行，並注意安全距離」，上開規則第98條第1
    項第6 款亦有明文。另按汽車駕駛人不得於駕駛執照吊扣期
    間駕車，違反者應受行政罰鍰與禁止駕駛及扣留車輛牌照之
    處罰，道路交通管理處罰條例第21條1 項第7 款亦著有明文
    。查被告於上開時地駕駛自用小客車，自應注意上揭規定，
    且當時天候晴，日間有自然光線，路面狀態乾燥，無缺陷，
    道路狀況良好無障礙物等，此有道路交通事故調查報告表與
    現場照片等文件附卷可按（見偵查卷第3 至6 頁、第27至32
    頁），足徵並無不能注意之情形，被告竟於吊扣駕照期間駕
    駛自用小客車，變換車道右轉未讓外側車道上直行車先行，
    為肇事原因，業經臺灣省臺北縣區車輛行車事故鑑定委員會
    鑑定明確，此有上開單位之鑑定意見書在卷足憑（見偵查卷
    第10至11頁）。足徵因被告之上開過失行為，致撞及告訴人
    所騎乘之機車，告訴人因此受傷，是被告之過失行為與告訴
    人受傷間顯有相當因果關係甚明。事證明確，被告犯行堪以
    認定，應予依法論科。
二、按「其他於身體或健康有重大不治或難治之傷害」者，為刑
    法第10條第4 項第6 款所規範之重傷害要件。因告訴人係受
    有右側頸椎第六節以下、左側胸椎第二節以下感覺異常，兩
    側胸椎第十二節以下感覺完全喪失，兩下肢完全癱瘓，大小
    便無法控制，性功能障礙難以自然生殖之傷害，已如前述，
    足徵告訴人之頸椎、胸椎或係感覺異常，或是感覺完全喪失
    ，甚至其兩下肢完全癱瘓，大小便無法控制，性功能障礙難
    以自然生殖，此皆係符合前開刑法第10條第4 項第6 款所規
    範之於身體或健康有重大不治或難治之重傷害要件。故核被
    告所為，係犯刑法第284 條第1 項後段之因過失傷害人致重
    傷罪。被告於肇事後，於有偵查權限之機關及公務員發覺其
    犯罪前，即在警方據報前往現場處理時在場，且向警方自首
    坦承肇事，接受裁判等情，業經被告供述在卷，並有卷附臺
    北縣政府警察局三峽分局道路交通事故肇事人自首情形紀錄
    表一件足參（見偵查卷第26頁），是被告之犯行符合自首要
    件。復按「行為後法律有變更者，適用行為時之法律；但行
    為後之法律有利於行為人者，適用最有利於行為人之法律」
    ，刑法第2 條第1 項定有明文，被告於犯上開過失重傷害罪
    時之刑法第62條係規定：「對於未發覺之罪自首而接受裁判
    者，減輕其刑。但有特別規定者，依其規定」，惟95年7 月
    1 日修正公布施行之刑法第62條則規定：「對於未發覺之罪
    自首而接受裁判者，『得』減輕其刑。但有特別規定者，依
    其規定」，比較修正前後有關自首之規定，以95年7 月1 日
    修正公布施行前之規定，較有利於被告，則應依刑法第2 條
    第1 項前段，適用修正前刑法第62條前段之規定減輕其刑。
    爰審酌被告因駕車輕忽而肇事，導致告訴人所受之傷害非輕
    ，再本院開庭審理時，曾協調被告賠償告訴人之損失，因告
    訴人提出被告需先行一次給付新臺幣（下同）八十三萬元予
    告訴人，作為彌補告訴人已支出之醫療費用、看護費用等之
    損失，且被告需再每月給付告訴人五千元，並需覓一連帶保
    證人，並應賠償告訴人之總額為八百萬元等情之方案，然被
    告無法先行一次給付告訴人八十三萬元，況被告無從覓得連
    帶保證人，致和解未成立，惟被告犯後坦承犯行，甚有悔意
    ，且經本院曉諭分析利害關係，被告亦已先後當庭給付共三
    十萬元之款項予告訴代理人丙○○收受，作為慰問金，足徵
    被告亦已盡力賠償告訴人之損害；另告訴人業已委任律師提
    起刑事附帶民事訴訟，且就被告名下之房地為假扣押，此有
    卷附本院之假扣押裁定可稽，則就民事賠償部分，自應由本
    院民事庭另案審理，又告訴人之損害賠償請求權亦有上開被
    告被假扣押之房地作為強制執行之標的等一切情狀，量處被
    告如主文所示之刑。又按「行為後法律有變更者，適用行為
    時之法律；但行為後之法律有利於行為人者，適用最有利於
    行為人之法律」，刑法第2 條第1 項定有明文，迭如前述。
    本件被告於犯上開過失重傷害罪時之刑法第41條第1 項前段
    規定：「犯最重本刑為五年以下有期徒刑以下之刑之罪，而
    受六個月以下有期徒刑或拘役之宣告，因身體、教育、職業
    、家庭之關係或其他正當事由，執行顯有困難者，得以一元
    以上三元以下折算一日，易科罰金。」又被告行為時之易科
    罰金折算標準，修正前罰金罰鍰提高標準條例第2 條前段（
    現已刪除）規定，就其原定數額提高為100 倍折算一日，則
    本件被告行為時之易科罰金折算標準，應以銀元三百元折算
    一日，經折算為新臺幣後，應以新臺幣九百元折算為一日。
    惟95年7 月1 日修正公布施行之刑法第41條第1 項前段則規
    定：「犯最重本刑為五年以下有期徒刑以下之刑之罪，而受
    六個月以下有期徒刑或拘役之宣告者，得以新臺幣一千元、
    二千元或三千元折算一日，易科罰金。」比較修正前後之易
    科罰金折算標準，以95年7 月1 日修正公布施行前之規定，
    較有利於被告，則應依刑法第2 條第1 項前段，適用修正前
    刑法第41條第1 項前段規定，諭知如易科罰金之折算標準，
    以資懲儆。
三、末按「除被告所犯為死刑、無期徒刑、最輕本刑為三年以上
    有期徒刑之罪或高等法院管轄第一審案件者外，於前條第一
    項程序進行中，被告先就被訴事實為有罪之陳述時，審判長
    得告知被告簡式審判程序之旨，並聽取當事人、代理人、辯
    護人及輔佐人之意見後，裁定進行簡式審判程序。」刑事訴
    訟法第273 條之1 第1 項定有明文。查本件被告所犯上開過
    失重傷害罪，非最輕本刑為三年以上有期徒刑之罪，且被告
    於本院95年8 月18日準備程序與審判程序進行中，復就被訴
    之事實為有罪之陳述，經告知被告簡式審判程序之旨，被告
    、公訴人及辯護人對於本件改依簡式審判程序審理亦均表示
    無意見，本院即依前揭刑事訴訟法規定，裁定本件進行簡式
    審判程序，末此敘明。
據上論斷，應依刑事訴訟法第299 條第1 項前段、第273 條之1
第1 項，刑法第284 條第1 項後段、第2 條第1 項、修正前第62
條前段、修正前第41條第1 項前段，修正前罰金罰鍰提高標準條
例第1 條前段、第2 條，現行法規所定貨幣單位折算新臺幣條例
第2 條，判決如主文。
本案經檢察官徐名駒到庭執行職務。
中    華    民    國    95    年    8     月    31    日
                  交通法庭   法  官  許必奇
以上正本證明與原本無異。
如不服本判決，應於判決送達後10日內，向本院提出上訴狀。
                             書記官  金和國
中    華    民    國    95    年    8     月    31    日
附錄：
中華民國刑法第284條：
因過失傷害人者，處 6 月以下有期徒刑、拘役或 5 百元以下罰
金，致重傷者，處1 年以下有期徒刑、拘役或5 百元以下罰金。
從事業務之人，因業務上之過失傷害人者，處 1 年以下有期徒刑
、拘役或1 千元以下罰金，致重傷者，處3 年以下有期徒刑、拘
役或2 千元以下罰金。


司法院資訊處製作；財團法人民間司法改革基金會備份。
